臺灣臺北地方法院刑事判決
110年度審訴字第346號
公  訴  人  臺灣臺北地方檢察署檢察官
被      告  池囿運


上列被告因詐欺等案件，經檢察官提起公訴（110年度偵字第590
8號），因被告於本院準備程序中，就被訴事實為有罪之陳述，
經告知簡式審判程序意旨，並聽取公訴人及被告之意見後，由本
院合議庭裁定由受命法官獨任依簡式審判程序審理，判決如下：
    主  文
池囿運犯三人以上共同詐欺取財罪，處有期徒刑壹年捌月。扣案
如附表編號1所示之物沒收。
    事  實
一、池囿運於民國110年1月間，經「吳祥佑」之介紹，加入真實姓名年籍不詳、臉書暱稱「王成浚」及其他真實姓名年籍不詳之人所屬之詐欺集團（下稱本案詐欺集團），與「王成浚」、本案詐欺集團之成員共同意圖為自己或第三人不法之所有，基於三人以上共同詐欺取財及洗錢之犯意聯絡，先由本案詐欺集團成員於110年1月15日8時50分許，向蔡金財誆稱：蔡金財之子與李姓男子一同向「小周」購買毒品，惟李姓男子未付款即先離去，蔡金財之子尚在該處，要求蔡金財處理欠款云云，致蔡金財陷於錯誤，而依其指示，臨櫃提領現金新臺幣（下同）130萬元，並於同日9時53分許，抵達臺北市萬華區南寧路龍山國中，將上開款項放置在前揭校園旁之石碑後方。再由池囿運以附表編號1所示行動電話作為聯絡工具，依本案詐欺集團成員之指示，於同日9時55分許，前往上址拿取前揭款項，復於同日10時51分許，攜至新北市板橋區府中路麥當勞府中店廁所內，由本案詐欺集團成員收取，藉此製造金流斷點，以掩飾及隱匿詐欺所得財物之來源、去向及所在。池囿運並因此獲得1,500元之報酬。嗣因蔡金財發現遭騙，遂報警處理，經警調閱監視器錄影畫面循線追查，於110年1月26日18時55分許，在桃園市楊梅區金山街139號7樓將池囿運拘捕到案，並扣得如附表編號1所示之物，始查悉上情。
二、案經蔡金財訴由臺北市政府警察局萬華分局報告臺灣臺北地
    方檢察署檢察官偵查起訴。
    理  由
壹、程序部分：本案被告池囿運所犯係死刑、無期徒刑、最輕本
    刑為3年以上有期徒刑以外之罪，且非高等法院管轄第一審
    案件之罪，其於本院準備程序中就被訴事實為有罪之陳述，
    由本院合議庭依刑事訴訟法第273條之1第1項之規定，裁定
    由受命法官獨任以簡式審判程序加以審理，且依同法第273
    條之2、第159條第2項規定，不適用傳聞法則有關限制證據
    能力之相關規定，合先敘明。
貳、實體部分：
一、上開事實，業據被告於警詢及偵查中、本院訊問中、準備程
    序中及審理時均坦承不諱（見偵字卷第25至33頁、第219至2
    20頁，本院卷第112至113頁、第215頁、第230頁、第233頁
    ），並有以下補強證據可資佐證：
　㈠證人即告訴人蔡金財於警詢中之證述（見偵字卷第11至13頁
    ）。
　㈡存摺內頁交易明細（見偵字卷第193頁）。
　㈢臉書對話紀錄截圖（見偵字卷第105至137頁、第139至163頁
    ）。
　㈣監視器錄影畫面翻拍照片（見偵字卷第85至97頁、第101至10
    3頁）。
　㈤扣案如附表編號1所示之物。　
二、依上開補強證據，足見被告任意性之自白有相當之證據相佐
    ，且與事實相符，堪可採認為真。本案事證明確，被告有上
    揭事實欄所示犯行，洵堪認定，應予依法論罪科刑。
三、論罪科刑之依據：
　㈠洗錢罪部分：
　 1、按洗錢防制法第2條規定：「本法所稱洗錢，指下列行為
      ：一、意圖掩飾或隱匿特定犯罪所得來源，或使他人逃避
      刑事追訴，而移轉或變更特定犯罪所得。二、掩飾或隱匿
      特定犯罪所得之本質、來源、去向、所在、所有權、處分
      權或其他權益者。三、收受、持有或使用他人之特定犯罪
      所得。」以求與國際規範接軌。從而，行為人對於特定犯
      罪所得，基於洗錢之犯意，參與整體洗錢過程中任一環節
      之處置、分層化或整合行為，致生新法所保護法益之危險
      者，即應屬新法所欲禁絕之洗錢行為，至該行為是否已使
      特定犯罪所得轉換成合法來源之財產，則非所問。而上開
      第1款之洗錢行為，祗以有掩飾或隱匿特定犯罪所得來源
      之意圖，與「移轉」或「變更」特定犯罪所得之行為，即
      為已足，不以有掩飾或隱匿特定犯罪所得來源之行為為必
      要。所稱「移轉特定犯罪所得」，係指將刑事不法所得移
      轉予他人，以達成隱匿效果而言；所謂「變更特定犯罪所
      得」，乃指將刑事不法所得之原有法律或事實上存在狀態
      予以變更而達成隱匿效果。至所意圖隱匿者究為自己、共
      同正犯或他人之特定犯罪所得來源，皆非所問。又上述第
      2款之洗錢類型，固多以迂迴曲折之方式輾轉為之，但不
      以透過多層之交易活動為限，且掩飾或隱匿之管道是否為
      共同正犯或其他第三人，亦可不問。因而過往實務見解認
      為，行為人對犯特定犯罪所得之財物或利益作直接使用或
      消費之處分行為，或僅將自己犯罪所得財物交予其他共同
      正犯，祗屬犯罪後處分或移轉贓物之行為，非本條例所規
      範之洗錢行為，已與新法所規定之洗錢態樣有所扞格。蓋
      行為人如意圖掩飾或隱匿特定犯罪所得來源，而將特定犯
      罪所得直接消費處分，或移轉交予其他共同正犯予以隱匿
      ，甚或交由共同正犯以虛假交易外觀掩飾不法金流移動，
      依新法規定，皆已侵害新法之保護法益，係屬新法第2條
      第1或2款之洗錢行為，尚難單純以不罰之犯罪後處分贓物
      行為視之。
   2、經查，本案被告所參與之加重詐欺罪，為洗錢防制法第3條第1款所稱之特定犯罪，觀其犯罪手法，係先由本案詐欺集團成員詐欺告訴人蔡金財將款項放置指定地點，再由被告依本案詐欺集團成員指示前往收取並另行攜至指定地點，而由本案詐欺集團成員收取，藉此製造金流斷點，使司法機關難以溯源追查犯罪所得之蹤跡與後續犯罪所得持有者，以達移轉上開詐欺所得並隱匿其去向之目的，當屬洗錢防制法第2條所稱之洗錢行為甚明。
　㈡核被告所為，係犯刑法第339條之4第1項第2款之三人以上共
    同詐欺取財罪及洗錢防制法第14條第1項之洗錢罪。
　㈢被告與「王成浚」、本案詐欺集團成員間，具犯意聯絡及行
    為分擔，應論以共同正犯。　
  ㈣被告係以一行為而觸犯上開數罪名，為想像競合犯，依刑法
    第55條規定，從一重依刑法第339條之4第1項第2款之三人以
    上共同詐欺取財罪處斷。
　㈤被告本案所為因屬想像競合犯，而從一重論以三人以上共同詐欺取財罪，業如前述，自無適用洗錢防制法第16條第2項偵審自白規定減輕其刑之餘地，併此敘明。
　㈥爰以行為人之責任為基礎，審酌被告並無前科，此有臺灣高
    等法院被告前案紀錄表附卷供參，素行良好。惟因貪圖己利
    ，於本案詐欺集團中擔任取款車手，漠視他人財產權，且對
    社會治安造成相當之影響，應予非難；併參以被告犯後坦承
    犯行，就洗錢犯行亦坦承不諱，依前揭罪數說明，被告之犯
    行從一重論處三人以上共同詐欺取財罪，然就此部分想像競
    合輕罪得減刑部分，依刑法第57條併予審酌之；另考量被告
    與告訴人以50萬元達成和解，惟並未依約履行，迄今僅給付
    5,000元等節，有本院和解筆錄、本院公務電話紀錄在卷為
    憑（見本院卷第237至238頁、第241至245頁）；兼衡被告於
    本案詐欺集團中所擔任角色之涉案程度，犯罪所生損害；再
    審酌被告自述高職畢業之智識程度，從事餐飲業、月收入約
    3萬元、未婚、無扶養對象之家庭生活經濟狀況（見本院卷
    第234頁）；暨其犯罪之動機、目的及手段等一切情狀，爰
    量處如主文所示之刑，以示懲儆。  
四、沒收部分：
　㈠供犯罪所用之物：
　 1、扣案如附表編號1所示之行動電話，乃被告所有、供其為
      本案犯行時與本案詐欺集團成員聯繫使用等節，業據被告
      於本院審理時供承在卷（見本院卷第233頁），爰依刑法
      第38條第2項前段規定沒收。
　 2、扣案如附表編號2所示之行動電話，乃被告之母親所有，
      且與本案犯行無關等節，業據被告於本院審理時供承在卷
      （見本院卷第233頁），卷內復無證據證明上開物品與本
      案相關，爰不予宣告沒收，併此敘明。　　　
　㈡犯罪所得：
　  被告因本案獲取報酬1,500元一節，業據被告於警詢中供承
    在卷（見偵字卷第30頁），惟被告業已給付告訴人5,000元
    一節，業經認定如前，是考量被告前揭給付金額顯已逾其上
    開犯罪所得，依刑法第38條之2第2項之規定，爰不予宣告沒
    收，併此敘明。
據上論斷，應依刑事訴訟法第273條之1第1項、第299條第1項前
段，洗錢防制法第14條第1項，刑法第11條前段、第28條、第339
條之4第1項第2款、第55條、第38條第2項前段，刑法施行法第1
條之1第1項，判決如主文。
本案經檢察官王繼瑩提起公訴，檢察官劉文婷到庭執行職務。
中　　華　　民　　國　　110 　年　　10　　月　　14　　日
　　　　　　　　　刑事第二十二庭法　官　葉詩佳
上正本證明與原本無異。 
如不服本判決應於收受送達後20日內向本院提出上訴書狀，並應
敘述具體理由；其未敘述上訴理由者，應於上訴期間屆滿後20日
內向本院補提理由書（均須按他造當事人之人數附繕本）「切勿
逕送上級法院」。告訴人或被害人如對於本判決不服者，應具備
理由請求檢察官上訴，其上訴期間之計算係以檢察官收受判決正
本之日期為準。 因疫情而遲誤不變期間，得向法院聲請回復原
狀。
                                書記官  巫佳蒨 
中　　華　　民　　國　　110 　年　　10　　月　　14　　日
附表：
編號 物品名稱 扣押物品目錄表卷證出處  1 SAMSUNG牌之行動電話1支(螢幕毀損；門號0000000000號；IMEI：0000000000000000、IMEI：000000000000000) 偵字卷第53頁  2 SAMSUNG牌之行動電話1支(IMEI：000000000000000) 偵字卷第53頁 
　　　
附錄本案論罪科刑之法條：
洗錢防制法第14條
有第二條各款所列洗錢行為者，處7年以下有期徒刑，併科新臺
幣5百萬元以下罰金。
前項之未遂犯罰之。
前二項情形，不得科以超過其特定犯罪所定最重本刑之刑。
中華民國刑法第339條之4
犯第339條詐欺罪而有下列情形之一者，處1年以上7年以下有期
徒刑，得併科1百萬元以下罰金：
一、冒用政府機關或公務員名義犯之。
二、三人以上共同犯之。
三、以廣播電視、電子通訊、網際網路或其他媒體等傳播工具，
    對公眾散布而犯之。
前項之未遂犯罰之。